【裁判字號】    90,交聲,42
【裁判日期】    901022
【裁判案由】    違反道路交通管理處罰條例
【裁判全文】
臺灣宜蘭地方法院刑事裁定                            九十年度交聲字第四二號
    移 送機 關  交通部公路局台北區監理所宜蘭監理站
    異  議  人  甲○○
右列異議人因違反道路交通管理處罰條例案件，對於交通部公路局台北區監理所宜蘭
監理站於九十年九月六日所為之處分（原處分案號：宜監字第駕裁四三－Ｑ00－0
0000號），聲明異議，本院裁定如左：
    主  文
異議駁回。
    理  由
一、按機器腳踏車駕駛人及附載座人，未戴安全帽者，處駕駛人新台幣（以下同）五
    百元罰鍰，道路交通管理處罰條例第三十一條第六項（裁定書誤植為該條第三項
    ）定有明文。又不服從交通勤務警察或依法執行指揮者，處九百元以上一千八百
    元以下罰鍰，同條例第六十條第二項第一款定有明文。而汽車（含機車）駕駛人
    駕駛汽車有違反道路交通管理處罰條例之行為，經交通勤務警察或依法令執行交
    通稽查任務人員制止時，不聽制止或拒絕停車接受稽查而逃逸者，除按各該所規
    定之罰鍰處罰外，並予記違規點數一點，道路交通管理處罰條例第六十條第一項
    、第六十三條第一項第一款定有明文。
二、本件受處分人即異議人甲○○於九十年五月二十二日下午三時四十九分許，騎乘
    車號ＰＰＯ－五０五號機車，行經宜蘭縣蘇澳鎮○○路與漁港路口時，機車駕駛
    人未載安全帽及不服從警察指揮、稽查，加速逃逸，而逕行舉發，掣以宜警交字
    第Ｑ00000000號違規通知單，並經交通部公路局台北區監理所宜蘭監理
    站，依前開違規通知單之違規事實，以道路交通管理處罰條例第三十一條第六項
    及第六十條第二項第一款之規定，裁處二千三百元之罰鍰。
三、本件受處分人並不否認前揭車號機車為其所有且騎乘使用，惟否認有任何違反道
    路交通管理處罰條例之行為，辯稱：罰單上之地點原為宜蘭縣蘇澳鎮○○路口，
    其裁決書上卻改載宜蘭縣蘇澳鎮○○路三十二號，顯有矛盾，當日好像沒有經過
    該地云云。惟查：受處分人於前述時地，駕駛上開車號機車在前述地點未戴安全
    帽，並於警員攔停，拒絕停車接受員警稽查並加速逃逸之違規事實，業據證人即
    開單告發受處分人之員警林志明、張國強於本院九十年十月十八日調查時經隔離
    訊問後供證明確，分別以：「（張國強供稱）我是在蘇澳鎮○○○○路口執勤，
    林志明攔車異議人的車蛇行繞過我們未停車及載安全帽，當時只知道是一位男士
    ‧‧‧」、「（林志明供證）我們是在江夏路執勤，當時是在道路兩側攔車，我
    們看到本件機車時以手勢攔車，駕駛未停車當時應是我攔車的，我只注意到車號
    及顏色駕駛應該是一位男士。」等語，而異議人亦自承伊每天上下班都會經過該
    處等語，可徵證人即原舉發之警員所描述之舉發地點、受處分人之性別、機車顏
    色等情，均與事證相符，並有車號ＰＰＯ－五０五號之車籍資料在卷可按。且查
    ，受處分人於本院調查時辯稱，伊好像並未經過該地等語，然並未提出有利之不
    在場證明，以供本院調查，且本件卷存證據資料內並無任何積極證據足以證明證
    人張國強、林志明上開供述係屬虛偽，亦無有足以令人顯信其供述為不可採之品
    性證據存在，亦無證據顯示有受處分人所指之情事存在。本院自不得僅以證人為
    本件開單告發受處分人之員警而全盤抹煞其在訴訟上所具有之原證人資格，而受
    處分人對前開證人之供述並無法舉出或請本院調查任何對其有利之證據資料，以
    使本院對證人所供述受處分人違規之事實產生任何合理之懷疑。再查，交通警察
掣單舉發違反道路交通管理處罰條例所列之違規事實，本質上為行政處分，係公
    務員基於職務上之權力，依法就特定之具體事件所為之具公法上效果之單方面行
    政行為，基於公務員為公法上行為具有公信力之原則，該行政行為當可被推定為
    真正。末查，本件之違規地點為「蘇澳鎮○○路口」，有交通裁決書、舉發通知
    書、交通部公路局台北區監理所宜蘭監理站九十年十月一日九０北監宜字第９０
    ２１２３５號函在卷可查，雖九十年八月二十七日宜蘭縣警察局蘇澳分局九０澳
    警行交字第九五七七號函所稱之違規地點誤植為「蘇澳鎮○○路三十二號前」，
    但不因此得認異議人未有裁定書上所載之違規事實，異議人以此主張免責，亦洵
    無足採。從而本件異議人既未能提出證據以資證明其確無違規行為，僅空言稱並
    未違規及無不服稽查加速逃逸云云，尚難遽予採信，本件事證明確，受處分人之
    違規行為堪以認定。
四、綜上所述，受處分人確有在前揭時地，未戴安全帽騎乘機車，經警攔停，不聽制
    止拒絕停車接受稽查逃逸之行為，從而原處分機關就其違反前揭道路交通管理處
    罰條例裁處罰鍰並予記違規點數，核無違誤，本件受處分人之異議為無理由，自
    應將其異議駁回。
據上論斷，應依道路交通案件處理辦法第十九條，裁定如主文。
中    華    民    國    九    十    年    十    月    二    十    二    日
                                      臺灣宜蘭地方法院交通法庭
                                          法  官  郭  淑  珍
右正本證明與原本無異。
如不服本裁定，應於裁定送達後五日內向本院提出抗告狀。( 應附繕本 )
                                          書記官  李  明  威
中    華    民    國    九    十    年    十    月    二    十    三    日


司法院資訊處製作；財團法人民間司法改革基金會備份。
